臺灣高等法院花蓮分院刑事判決　　　　　96年度上訴字第13號
上　訴　人　　臺灣花蓮地方法院檢察署檢察官
被　　　告　　丙○○
　　　　　 　 庚○○
　　　　　　　甲○○
　　　　　　　乙○○
　　　　　　　丁○○
　　　　　　　己○○
　　　　　　　辛○○
　　　　　　　壬○○
　　　　　　　子○○
　　　　　　　丑○○
　　　　　　　寅○○
　　　　　　　卯○○
　　　　　　　　　　　2號
　　　　　　　辰○○
　　　　　　　巳○○
　　　　　　　午○○
　　　　　　　未○○
　　　　　　　申○○
前列十七人共同
選任辯護人　　余道明律師
　　　　　　　魏辰州律師
　　　　　　　陳正忠律師
被　　　告　　戊○○
選任辯護人　張秉正律師
上列上訴人因違反貪污治罪條例等案件，不服臺灣花蓮地方法院
93年度訴字第228號中華民國95年9月29日第一審判決（起訴案號
：臺灣花蓮地方法院檢察署93年度偵字第1108號），提起上訴，
本院判決如下：
    主  文
上訴駁回。
    理  由
一、本案經本院審理結果，認第1審判決對被告丙○○等18人均
    為無罪之諭知，核無不當，應予維持，並引用第一審判決書
    記載之證據及理由。
二、檢察官上訴意旨略以：
（一）依刑法第10條之修正理由觀之，公營事業承辦、監辦採購
      等人員，均屬「其他依法令從事於公共事務，而具有法定
      權限者」之公務員身分。本案上開被告關於停電作業及活
      線作對均需於施工前向台電公司申請獲准，再由台電公司
      聯絡停電或連絡配電調度中心人員將自動復閉電驛換置於
      手動（即活線作業聯絡），再進行施作，此等行為均與公
      共事務有關且為公權力之行使無疑，應屬刑法所稱之公務
      員，尚非得單純僅以渠等職務而一律排除刑法公務員身分
      之適用。
（二）原審逕以桃芝風災搶修人員簽到簿為影本又無主管核章而
      認無證據能力。然該等證據資料係由台電公司函附之資料
      ，為業務文書，應有證據能力，況被告辰○○亦自承簽到
      簿上檢驗員欄「辰○○」之簽名非其所為，更適足以證明
      該簽到簿上簽名有假，藉以浮核工程費用甚明。
（三）被告林佩蓉為戊○○之女，被告徐秀雲為戊○○僱用之員
      工，二人均僅係派駐台電公司花蓮營業處，負責施工時與
      台電公司之文書作業等相關行政之業務，若非受戊○○及
      上述任職台電公司職務之被告等人之指示，豈有變造文書
      之動機及必要？上開變造文書之目的係圖利被告等人，顯
      見被告等人係利用行使變造文書之方式圖謀己利。
三、經查：
（一）按95年7月1日新刑法施行後，該法第10條第2項規定：稱
      公務員者，謂下列人員：(一)依法令服務於國家、地方自治
      團體所屬機關而有法定職務權限〈稱為：身分公務員〉，
      以及其他依法令從事於公共事務，而具有法定職務權限者
      〈稱為：授權公務員〉；(二)受國家、地方自治團體所屬機
      關依法委託，從事與委託機關權限有關之公共事務者〈稱
      為：委託公務員〉。而貪污治罪條例第2條，亦於95年5月
      5日修正公布，並自95年7月1日起施行，條文經修正為：
      公務員犯本條例之罪，依本條例處斷。依新修正刑法就公
      務員之定義以觀，除第10條第2項第1款前段所規定之身分
      公務員以外，其餘具備公務員要件者，應以從事公共事務
      為限。所謂「公共事務」，不問其為國家或地方之事務，
      只要是涉及有關公權力行使之事項，皆屬之。所謂「公權
      力行為」，係指公務員代表國家行使其居於統治主體適用
      公法規定所為之各種行為。若公務員所從事之行為，屬於
      私經濟行為，包括：行政輔助行為，例如：發包興建辦公
      大樓、採購公務用品、雇用清潔工等；行政營利行為：例
      如：公營銀行之存放款、停車場或路邊之停車收費等；行
      政私法行為，例如：提供助學貸款、紓困貸款等，均不屬
      於公權力有關之公共事務，從事該等行為之人即非屬刑法
      上之公務員。台電公司已民營化，並非依法行使公權力之
      中央或地方機關，所屬員工，自不屬於刑法第10 條第2項
      第1款前段之「身分公務員」，但政府股份超過百分之50
      ，仍屬於公營事業，則其得否視為同條第1款後段之「授
      權公務員」？應視其是否依法令負有一定公共事務之處理
      權限而定。查被告丙○○等人均係台電員工，本案所涉及
      之活線作業、停電作業、栽電桿、清點拆除電桿等事項，
      均屬行政營利行為，承包商在作業前雖需經向被告丙○○
      等人申請同意，惟此係依照台電公司與承包商間所簽訂之
      發包契約之約定，均不涉及公權力行使事項，彼等自亦不
      屬於刑法第10條第2項第1款後段之「授權公務員」。從而
      ，被告丙○○等人所為，尚無貪污治罪條例之適用。
（二）按刑事訴訟法第159條以下有關傳聞法則之規定，均係針
      對「被告以外之人在審判外之言詞或書面陳述」證據能力
      所作之規定，只要是被告以外之人在審判外之陳述，無論
      書面或言詞，亦不論係在司法警察前或者其他人面前所作
      之陳述，甚至證人自己寫成之書面，均屬於傳聞法則適用
      之範圍，除符合傳聞證據之例外，否則不得作為證據使用
      。本件爭執之「桃芝風災搶救人員簽到簿」係記載搶救人
      員之工作時數，其上並無主管核算人員、主辦人員及股長
      、段長之核章（編號第19卷第24、25頁），且被告辰○○
      辯稱：簽到簿上檢驗員欄「辰○○」之簽名非其所為。另
      台電公司花蓮營業處95年7月24日以Ｄ花蓮字第950701898
      1號函稱：本案於法務部調查局花蓮調查站於92年11 月間
      即曾要求本公司送予參辦，惟當時該案相關存檔資料即不
      見該搶修人員簽到簿正本等語，故本件既缺乏桃芝風災簽
      到簿原本與卷附之影本以茲比對內容是否相符，且該簽到
      簿影本既然亦有前述所載之瑕疵，難認為符合傳聞證據之
      例外，應不具有證據能力。公訴人據此搶修施工人員簽到
      簿所載施工時數與人力統計表、工程費用核算單不符，認
      定被告壬○○、己○○在人力統計表上多核給施工時數，
      製作不實之核算單等節，尚屬無據。
（三）證人林佩蓉、施秀雲於原審已結證稱：被告戊○○對於彼
      等變造私文書乙節，並不知情（原審卷(四)第53至56頁、第
      61 、62頁）。公訴人徒以證人林佩蓉與被告戊○○間為
      父女關係，即認被告戊○○知情並指示所為，並未舉證證
      明，該項指摘，自無理由。
四、綜上，原審為被告丙○○等18人無罪之判決，核無不當。檢
    察官上訴指摘並無理由，應予駁回。
據上論斷，應依刑事訴訟法第368條，判決如主文。
本案經檢察官癸○○到庭執行職務。
中　　華　　民　　國　　96　　年　　5 　　月　　25　　日
                  審判長法  官  謝志揚
                        法  官  蔣有木
                        法  官  湯文章
以上正本證明與原本無異
如對本判決不服，應於送達後10日內，向本院提出上訴狀。（應
抄附繕本）
                        書記官  李德霞
中　　華　　民　　國　　96　　年　　5 　　月　　25　　日
